【裁判字號】    90,上易,1623
【裁判日期】    901127
【裁判案由】    妨害公務
【裁判全文】
臺灣高等法院臺南分院刑事判決               九十年度上易字第一六二三號  Ｇ
      上  訴  人
      即  被  告  甲  ○  ○
右上訴人因妨害公務案件，不服臺灣臺南地方法院九十年度易字第一七○四號中華民
國九十年八月三十一日第一審判決（起訴案號：臺灣臺南地方法院檢察署九十年度偵
字第五五一七號），提起上訴，本院判決如左：
      主      文
上訴駁回。
      事      實
一、甲○○曾於民國（下同）八十三年間，因竊盜罪為法院判處有期徒刑一年四月確
    定，於八十四年十一月二十四日假釋出監，於八十五年六月二十三日縮短刑期假
    釋期滿。八十六年間復因竊盜、搶奪罪，經法院分別判處有期徒刑一年八月、一
    年四月，應執行有期徒刑二年十月確定，於八十七年十二月四日假釋出獄。嗣於
    假釋期間之八十九年七月一日凌晨零時四十五分許，飲酒後未戴安全帽騎乘車號
    ＺＶＲ－九三○號輕機車（另涉公共危險部分，業經本院九十年度交上易字第一
    二九號判決無罪確定），沿台南市○○○路○段西側道路由北向南行駛，發現南
    面中華東路一段與東平路口有警方實施路檢，甲○○欲右轉進入巷道，再遇路檢
    ，遂折返中華東路一段，因中華東路一段東側道路警方已實施縮減，甲○○遂逆
    向沿中華東路一段西側道路由南向北行駛欲逃避路檢，行至中華東路一段十巷口
    即永昇加油站前時，明知在場多名實施路檢勤務之警方人員已手持指揮棒且鳴哨
    示意停車攔檢，非但未減速停車，竟加速向執行勤務之警方人員衝撞，致當時擔
    任路檢勤務指揮官之台南市警察局第一分局分局長曾國森閃避不及，遭甲○○自
    正面撞擊，受有右側脛腓骨骨折之傷害（傷害部分未據告訴），甲○○則當場為
    警逮捕。
二、案經台南市警察局第一分局報告臺灣台南地方法院檢察署檢察官偵查起訴。
      理      由
一、上訴人即被告甲○○對於右揭時、地為逃避路檢，騎車衝撞分局長曾國森致其受
    傷等事實均供承不諱，即其於本院審理時供稱：（問：你於假釋期間之八十九年
    七月一日凌晨零時四十五分許，飲酒後未戴安全帽騎乘車號ＺＶＲ－九三○號輕
    機車，沿台南市○○○路○段西側道路由北向南行駛，發現南面中華東路一段與
    東平路口有警方實施路檢，甲○○欲右轉進入巷道，再遇路檢，遂折返中華東路
    一段，因中華東路一段東側道路警方已實施縮減，甲○○遂逆向沿中華東路一段
    西側道路由南向北行駛欲逃避路檢，行至中華東路一段十巷口即永昇加油站前是
    否？）是的。（問：為何要閃避警方路檢？）當時我正在當兵，又有喝酒。（問
    ：當時，在場多名實施路檢勤務之警方人員已手持指揮棒且鳴哨示意停車攔檢，
    你非但未減速停車，竟加速向執行勤務之警方人員衝撞，致當時擔任路檢勤務指
    揮官之台南市警察局第一分局分局長曾國森閃避不及，遭你自正面撞擊，受有右
    側脛腓骨骨折之傷害，你當場為警逮捕。是否？）是的等語（見本院九十年十一
    月十三日審判筆錄），核與當時在場之警員即證人陳鳳裕於偵查中所證稱：他第
    一次由北向南順向過來，騎得很快，因南側邊有一個攔檢點，所以沒攔他，後來
    他逆向過來，我有拿長的手電筒示意他停車，他沒停，同時有吹警笛，是小隊長
    吹的，我與小隊長閃開，分局長在我後面就被他撞上。分局長當時手拿指揮棒示
    意他停車，他仍然撞上去，分局長試著跳開而不及等語（見偵查卷九十年七月十
    一日偵訊筆錄）及加油員即證人謝易辛於偵查中所證述：當日上班聽撞擊聲，看
    到時分局長已被撞，之前有很急的哨聲，．．．被告撞人後就被制伏等語均互核
    一致（見同卷九十年七月二十日偵訊筆錄），足證被告確有施行駕車加速衝撞之
    不法腕力之強暴行為無訛。而臺南市警察局第一分局於八十九年七月一日凌晨實
    施口袋形路檢，縮減中華東路一段東側道路，並在每一可能逃逸路口設置路障實
    施路檢，以過濾來往車輛。當時現場共停放八部警車，實施路檢勤務之警察人員
    ，或著制服，或著標示「警察」二字之黑色背心或標示「刑警」二字之深藍色背
    心，並分持可發出蜂鳴聲之指揮棒、長形手電筒及哨笛等情，亦據證人郭永定、
    曾國森、陳鳳裕及黃正治於偵查中證述無訛（見同卷九十年七月九日偵訊筆錄）
    ，復有臺南市警察局第一分局九十年五月三十日（九十）南市警一刑字第七四八
    三號函及所附八十九年七月一日實施攔截式路檢警力布署圖在卷足稽，足見證人
    郭永定、曾國森、陳鳳裕及黃正治等公務員當時確屬依法執行公務之人，至為灼
    然。此外，復有警力編組人員表、舉發違反道路交通管理事件通知單、台南市警
    察局處理交通事故紀錄表暨成大醫院診斷證明書等附卷可佐，故被告自白核與調
    查所得之證據相符，事證明確，其犯行堪以認定。
二、核被告甲○○所為，係犯刑法第一百三十五條第一項妨害公務罪。按刑法第一百
    三十五條第一項妨害公務罪，被害者為國家法益，並非公務員個人，故被告施強
    暴對象之公務員雖不止一人，惟被害國家法益仍係單一，仍屬單純一罪。查被告
    於八十三年間曾犯竊盜罪，為本院判處有期徒刑一年四月，於八十四年十一月二
    十五日假釋出監，於八十五年六月二十三日縮刑假釋期滿，有台灣高等法院被告
    全國前案紀錄表附卷可稽，其於五年內再犯本件有期徒刑以上之罪，為累犯，應
    依法加重其刑。
三、原審以被告罪證明確，因予適用刑法第一百三十五條第一項、第四十一條第一項
    前段、第四十七條，罰金罰鍰提高標準條例第一條前段、第二條，並審酌被告蔑
    視公權力之犯罪動機，唯犯罪後尚能供認犯行、於偵查中已向曾國森致歉，足見
    已知悔悟，然假釋中不知慎行及犯罪情節非輕等一切情狀，量處被告有期徒刑六
    月，並諭知如易科罰金以三百元折算一日之標準。本院經核原判決認事用法，均
    無違誤，量刑亦稱妥適。被告上訴意旨指原判決不當，為無理由，應予駁回。
據上論斷，應依刑事訴訟法第三百六十八條，判決如主文。
本案經檢察官邱克斌到庭執行職務。
中    華    民    國      九十      年      十一      月      二十七    日
                                  臺灣高等法院臺南分院刑事第一庭
                                      審判長法官  鄭    文    肅
                                            法官  黃    三    哲
                                            法官  王    浦    傑
右正本證明與原本無異。
不得上訴。
                                      法院書記官  蔡    振    豐
中    華    民    國      九十      年      十一      月     二十九     日
附錄法條：
刑法第一百三十五條第一項：
對於公務員依法執行職務時，施強暴脅迫者，處三年以下有期徒刑、拘役
或三百元以下罰金。


司法院資訊處製作；財團法人民間司法改革基金會備份。
